【裁判字號】    98,交聲,2166
【裁判日期】    980904
【裁判案由】    交管條例聲異
【裁判全文】
臺灣板橋地方法院交通事件裁定        98年度交聲字第2166號
                                    98年度交聲字第2167號
原處分機關  交通部公路總局臺北區監理所基隆監理站
異  議  人
即受處分人  甲○○
上列異議人因違反道路交通管理處罰條例案件，對於交通部公路
總局臺北區監理所基隆監理站於民國98年7 月28日以基監字第裁
42-AB0000000、AB0000000 號違反道路交通管理事件裁決書所為
之處分，聲明異議，本院裁定如下：
    主    文
異議駁回。
    理    由
一、異議意旨略以：異議人即受處分人甲○○所有之車號Z5-940
    5 號自小客車經警逕行舉發超速違規，惟查該路段所設置之
    「限速50公里」圓牌明確，然下方之「前有測速照相」長方
    形告示牌卻被路樹遮蔽，致行經該路段時，無法看清該告示
    牌，縱接近時未被路樹遮蔽，然因車速及注視前方關係，仍
    無法看清該告示牌，是原處分機關於此情形仍予裁罰，顯有
    不當，爰聲明異議，並請求撤銷原處分等語。
二、按行車速度，依標誌或標線之規定，道路交通安全規則第93
    條規定甚明。復按汽車駕駛人，行車速度，超過規定之最高
    時速者，除有道路交通管理處罰條例第43條第1 項第2 款情
    形外，處新臺幣（下同）1,200 元以上2,400 元以下罰鍰，
    道路交通管理處罰條例第40條定有明文；汽車駕駛人違反上
    開條項規定者，記違規點數1 點，同法第63條第1 項第1 款
    亦有規定。經查：
  (一)異議人於民國98年5 月31日9 時37分、11時35分許，駕駛車
    號Z5-9405 號自小客車，行駛於臺北市○○○路○ 段（西往
    東方向）限速50公里之道路上，分別以時速66、63公里超速
    行駛，經臺北市政府警察局交通警察大隊警員以異議人有道
    路交通管理處罰條例第40條之違規行為，而製發北市警交大
    字第AB0000000 、AB0000000 號舉發違反道路交通管理事件
    通知單予以舉發等情，有測速採證照片、舉發違反道路交通
    管理事件通知單各2 張在卷可證（見本院卷第5 、6 、16、
    17 頁） 。而本件所使用之採證照相機係「雷達感應測速照
    相機」，由雷達主機發射雷達波測速，其雷達波為一扇形發
    射面，每次採證1 張，以斜角45度發射，一旦車輛超速進入
    該雷達發射波範圍內，測量過程開始啟動，若車速超過設定
    速限，相機同步以1,000 分之1 秒快門速度，自動拍攝採證
    其違規車輛；又採證照片中之其他車輛均已超出該雷達發射
    波範圍，故遭雷達感應測速照相機照相之超速車輛即為異議
    人駕駛者無誤；另上開測速照相機已於97年12月12日送經濟
    部標準檢驗局檢驗合格（檢定合格單號碼MOGA0000000A，MO
    GA0000000B），有效期限至98年12月31日等情，有臺北市政
    府警察局松山分局98年7 月13日北市警松分交字第09831668
    500 號函、經濟部標準檢驗局96年12月12日雷達測速儀檢定
    合格證書各1 紙在卷可憑（見本院卷第10、11、18頁），足
    見上開測速照相機於前揭時地攝得之超速行駛車輛，確為異
    議人所有無誤，是異議人於前揭時地，分別有以超出最高限
    速16、13公里之速度行駛之違規事實，均堪認定。
  (二)按對於行車速度超過規定之最高速限違規行為，採用固定或
    非固定式科學儀器取得證據資料證明者，於一般道路須至少
    於1 百公尺，明顯標示之，道路交通管理處罰條例第7 條之
    2 第3 項固定有明文。查本件「限速50公里、前有測速照相
    」之固定告示牌，係設於前200 公尺之道路中央分隔島處，
    有臺北市政府警察局松山分局98年7 月13日北市警松分交字
    第09831668500 號函在卷可憑，足見係符合前揭規定。又依
    異議人所提出之現場照片2 張所示（見本院卷第12頁），該
    「限速50公里」之標誌則明確可見，未被路樹遮蔽，此為異
    議人所自承（見本院卷第4 、12頁之異議狀及照片2 紙），
    而「前有測速照相」之告示牌雖有被路樹遮擋之情形，但並
    未完全遮蔽，仍可看到約四分之一部分之告示牌，可見一般
    人於正常情形下當可辨識該速限標誌及警告標誌之存在，故
    異議人辯稱無法注意到云云，即非可採。
三、綜上所述，異議人既有前揭違規行為，原處分機關依道路交
    通管理處罰條例第40條、第63條第1 項規定，分別裁處受處
    分人罰鍰1,600 元，並均記違規點數1 點，自屬有據；異議
    人執前詞認本件裁決不當，為無理由，應予駁回。
四、應依道路交通案件處理辦法第19條，裁定如主文。
中    華    民    國    98    年    9     月    4     日
                  交通法庭  法  官  洪珮婷
以上正本證明與原本無異。
如不服本裁定，應於收受送達後5 日內向本院提出抗告狀。
                            書記官  陳永訓
中    華    民    國    98    年    9     月    4     日


司法院資訊處製作；財團法人民間司法改革基金會備份。
